最高法院刑事判決　　　　　　九十六年度台上字第七三八一號
上　訴　人　甲○○
上列上訴人因違反毒品危害防制條例等罪案件，不服台灣高等法
院高雄分院中華民國九十五年三月二十一日第二審判決（九十四
年度上訴字第一八四六號，起訴案號：台灣高雄地方法院檢察署
九十四年度偵字第一二六一一號），提起上訴，本院判決如下：
    主  文
原判決關於販賣第四級毒品部分撤銷，發回台灣高等法院高雄分
院。
其他上訴駁回。
    理  由
一、販賣第四級毒品部分：
本件原判決關於販賣第四級毒品部分認定：上訴人甲○○明知硝
甲西泮（硝甲氮平Nimetazepam ，俗稱一粒眠，下稱一粒眠）業
經公告列為第四級毒品管理，不得販賣，仍於民國九十四年五月
初某日，為供己施用，在高雄市左營區，以每顆新台幣（下同）
三十元之價格，向年籍、姓名不詳綽號「義仔」之男子，購入一
粒眠五十顆而持有之。後即基於將其之前及本次購入之一粒眠販
賣牟利之故意，以其所持用之0000000000號行動電話（申請人為
鍾素美）為聯絡販賣毒品之工具，於九十四年五月三十一日晚間
，年籍、姓名不詳綽號「葳葳」之女子撥打上開行動電話與上訴
人聯絡後，上訴人於翌日（六月一日）上午零時四十分許，在高
雄市○○區○○街與南台路口，以每顆一粒眠五十元之價格，販
賣二顆予「葳葳」，得款一百元，於完成交易後，「葳葳」隨即
離開現場，旋即為在現場埋伏之員警當場查獲，於上訴人身上扣
得如原判決附表編號一、二所示搖頭丸計十八顆（驗前淨重五點
一公克，驗後淨重四點九公克）、編號六所示一粒眠二十六顆及
其所有供販賣分裝一粒眠所用之夾鏈袋六只、販賣一粒眠所得之
一百元；再經警持搜索票前往上訴人高雄市新興區○○○路二一
號九樓之十一住處執行搜索，又扣得如原判決附表編號五、七所
示一粒眠五十三顆、編號八至十所示之搖頭丸三顆、編號十一所
示大麻菸草一包等情。因將第一審就上訴人被訴販賣第四級毒品
部分所為之無罪判決撤銷，改判論處上訴人販賣第四級毒品罪刑
（處有期徒刑三年二月）；固非無見（原審就上訴人持有第二級
毒品部分所為之科刑判決，屬不得上訴於第三審之罪，另從程序
上駁回，詳如後述；上訴人另被訴販賣第二級毒品經第一審諭知
無罪，檢察官上訴經原審駁回部分，未據上訴已確定）。
惟查：（一）審理事實之法院，本乎發見實質的真實之本旨，對
於案內一切與罪名之成否、論罪科刑有關、或於公平正義之維護
或對被告之利益有重大關係之證據，均應詳為調查，然後基於調
查所得之心證，以為判斷之基礎。故證據雖已調查，若尚有其他
必要部分並未調查，即與證據未經調查無異，如遽行判決，仍難
謂無刑事訴訟法第三百七十九條第十款規定所稱應於審判期日調
查之證據而未予調查之違法。依原判決理由說明，係以上訴人於
行政院海岸巡防署海岸巡防總局南部地區巡防局（下稱南巡局）
詢問、檢察官偵查及第一審受理羈押聲請時所為供認犯罪之供述
及卷附之通訊監察書、扣案之夾鏈袋六只、現金一百元等證據資
料，認定：「九十四年五月三十一日晚間，年籍、姓名不詳綽號
『葳葳』之女子撥打0000000000號行動電話與上訴人聯絡後，上
訴人於翌日（六月一日）上午零時四十分許，在高雄市○○區○
○街與南台路口，以每顆一粒眠五十元之價格，販賣二顆予『葳
葳』，得款一百元」；惟卷附台灣高雄地方法院檢察署核發之九
十四年五月十二日九十四年雄檢博雲聲監續字第０００五０一號
通訊監察書所載之監察期間雖係自九十四年五月十三日上午十時
起，至九十四年六月十日上午十時止（見警聲搜字第一五二三號
卷第六頁），但卷附之監聽對話譯文僅至九十四年五月三十日止
（見同上卷第二一頁至第三五頁），並無上訴人於九十四年五月
三十一日以遭通訊監察之0000000000號行動電話與「葳葳」通話
之紀錄及其譯文；而上訴人於南巡局復供稱：「（問：綽號『葳
葳』之女子係如何與你聯絡交易地點？）她以她的電話（000000
0000）撥打我的（0000000000）給我，她說她要拿二顆『紅豆』
，我就叫她到明星街與南台路口等我」（見南巡局卷第二十頁）
，則上訴人於九十四年五月三十一日曾否與「葳葳」以前開行動
電話通話？其內容為何？關係上訴人於南巡局之前揭自白，是否
與事實相符及上開通訊監察紀錄可否執為不利於上訴人之認定，
自應查證明白；又上訴人既供出「葳葳」使用之行動電話號碼，
則「葳葳」之真實姓名、年籍及住居所，自非不可循此線索查明
後，傳喚其到庭作證，原判決就與上訴人利益攸關之上開證據，
未予調查，顯有證據調查未盡之違法。（二）毒品危害防制條例
第十九條第一項係規定：「犯第四條至第九條、第十二條、第十
三條或第十四條第一項、第二項之罪者，其供犯罪所用或因犯罪
所得之財物，均沒收之，如全部或一部不能沒收時，追徵其價額
或以其財產抵償之」，至其所稱供犯罪所用之物，係指直接用以
實施犯罪之物而言，與刑法第三十八條第一項第二款所稱供犯罪
預備之物，係指供將來犯罪預備之物者，然不同。南巡局在上
訴人身上查扣之夾鏈袋六只，雖可供分裝第四級毒品一粒眠使用
，但該六只夾鏈袋，究已使用而可認係供本件販賣第四級毒品所
用之物？抑尚未使用而僅係供犯罪預備之用？原判決未予查明，
致此部分事實不明，本院無從就原審依毒品危害防制條例第十九
條第一項規定對上開夾鏈袋諭知沒收是否妥當為法律上之判斷。
以上，或係上訴意旨所指摘，或為本院得依職權調查之事項，應
認原判決關於販賣第四級毒品部分，有撤銷發回之原因。
二、持有第二級毒品部分：
按最重本刑為三年以下有期徒刑、拘役或專科罰金之罪，經第二
審判決者，不得上訴於第三審法院，為刑事訴訟法第三百七十六
條第一款所明定。原判決關於上訴人連續持有第二級毒品大麻、
MDMA（搖頭丸）及MDA 部分，原審係依違反毒品危害防制條例第
十一條第二項論處罪刑，經核毒品危害防制條例第十一條第二項
持有第二級毒品罪之法定本刑為二年以下有期徒刑、拘役或新台
幣三萬元以下罰金，屬刑事訴訟法第三百七十六條第一款之案件
。此部分既經第二審判決，依前揭規定，自不得上訴於第三審法
院，上訴人竟就該部分提起上訴，顯為法所不許。此部分上訴為
不合法，予以駁回。
據上論結，應依刑事訴訟法第三百九十七條、第四百零一條、第
三百九十五條前段，判決如主文。
中　　華　　民　　國　九十六　年　 十二　 月　 二十　 日
                      最高法院刑事第十一庭
                          審判長法官  林　永　茂
                                法官  蘇　振　堂
                                法官  蕭　仰　歸
                                法官  何　菁　莪
                                法官  王　居　財
      本件正本證明與原本無異
                                      書  記  官
中　　華　　民　　國　九十六　年　 十二 　月  二十八  日
                                                      V
